臺灣高等法院臺南分院民事判決　　　　　 94年度智上字第3號
上　訴　人　　羅一國際股份有限公司
法定代理人　　丙○○
訴訟代理人　　乙○○
　　　　　　　杜婉寧　律師
被 上 訴人　　帝依企業有限公司
兼法定代理人　甲○○
共　　　同
訴訟代理人　　張文嘉　律師
上列當事人間請求侵權行為損害賠償事件，上訴人對於中華民國
94年3月3日台灣台南地方法院93年度智字第12號第一審判決提起
上訴，本院於94年8月16日言詞辯論終結，茲判決如下：
    主  文
上訴駁回。
第二審訴訟費用由上訴人負擔。
    事  實
甲、上訴人方面：
一、聲明：(一)原判決關於駁回上訴人在第一審新台幣（下同）五
    百萬元整及其法定利息部分之訴與該部分假執行之聲請暨命
    負擔該部分訴訟費用之裁判均廢棄。(二)上廢棄部分，被上訴
    人應給付上訴人五百萬元整，及自起訴狀繕本送達之翌日起
    至清償日止按年息百分之五計算之利息。(三)上廢棄部分第一
    、二審訴訟費用均由被上訴人負擔。(四)上開第二、三項之聲
    明，請准上訴人提供現金或等值之銀行可轉讓定期存款單或
    其他有價證券作為擔保，宣告假執行。
二、陳述：除與原判決記載相同者，茲引用之外，補稱：
　(一)上訴人於民國（下同）88年7月20日已就新式樣第０八三七
　  八七號眼鏡（下稱系爭眼鏡）申請專利，上訴人係系爭眼鏡
    專利權人（專利期間自90年2月11日至98年7月19日），於此
    期間內因發現被上訴人就同一式樣亦申請專利，隨即在89年
    10月31日寄發存證信函予被上訴人，並向經濟部智慧財產局
    提出異議。
  (二)因被上訴人早在89年起即將仿冒系爭眼鏡製造型號為WTI-07
    2之眼鏡販賣，上訴人發覺後，分別於89年10月31日及90年1
    0月18日函告被上訴人，被上訴人亦於90年10月19日委託尚
    格國際專利商標事務所以存證信函回覆上訴人，足證被上訴
    人係於接到上訴人存證信函後，才又將上開仿冒眼鏡型號改
    編為LIT-072繼續販賣，惟不論是WTI-072或LIT-072，皆屬
    同一仿冒眼鏡。
  (三)於92年8月22日澳洲客戶Harrison Resources Pty. Ltd.（
    中文譯名為哈里遜資源股份有限公司，以下簡稱哈里遜公司
    ）見被上訴人在網站上刊登販賣LIT-072型號眼鏡廣告，乃
    於同年9月22日向被上訴人詢價，被上訴人隨即於翌日傳真
    回覆該公司。嗣哈里遜公司於同年12月9日傳真要求被上訴
    人寄送LIT-072型號眼鏡樣品，被上訴人為促成交易，乃於
    同年月11日傳真回覆將儘速寄出二支如網路上登載之系爭眼
    鏡樣品，樣品顏色均為黑色鏡框，透明片色。
  (四)被上訴人又於93年1月16日傳真予哈里遜公司，詢問其對舊
    款系爭眼鏡有無興趣購買，並表示如收到哈里遜公司回覆，
　　被上訴人將在休假後開始製造生產等語，足證被上訴人就系
　  爭眼鏡不但在網路販賣要約，實際上亦對國外客戶為販賣之
    要約。
  (五)被上訴人自上訴人取得專利權後，持續至93年2月6日止，在
    網站上刊登系爭眼鏡之實物圖片之銷售廣告。且依上述，被
    上訴人與哈里遜公司就所欲交易之標的已明確，價格亦明確
    ，依民法第一百五十四條第二項規定，視為要約。是被上訴
    人確有販賣該侵害上訴人專利權之眼鏡，即可證明。
  (六)茲因被上訴人在網路上刊登販售仿冒商品，及以低價出售該
    仿冒品，打擊上訴人原有市場規模，造成上訴人必須降價以
    相同價位出售該專利權之眼鏡，自受有鉅額營業利潤損失。
    被上訴人之行為顯係故意侵害上訴人專利權，造成上訴人金
    錢及商場信譽嚴重損害。又被上訴人甲○○為帝依企業有限
    公司負責人，未經上訴人之同意販賣上訴人前揭新式樣商品
    之專利，依專利法第一百二十九條準用同法第八十四條第一
    項及民法第二十八條規定，其應與被上訴人負連帶侵權行為
    損害賠償責任。
　(七)綜上，被上訴人既製造並販賣仿冒上訴人新式樣第０八三七
　  八七號眼鏡，則被上訴人侵害系爭眼鏡專利之事實，至為明
    確。從而上訴人自得依專利法第一百二十九條準用同法第八
    十四條第一項、第八十五條第二項，民法第二十八條第三項
    之規定，請求被上訴人等連帶給付五百萬元（有關本件商譽
    之損害，損失合計共一千五百萬元），又因被上訴人係故意
    侵害，並依專利法第一百二十九條準用第八十五條第三項之
    規定，請求二倍之損害額，總計上訴人得請求之金額為三千
    萬元，因恐被上訴人不堪賠償鉅額款項，乃在五百萬元範圍
    內聲明上訴。
三、證據：援用第一審所提證據，並請求本院向財政部高雄關稅
    局函調相關資料，並命被上訴人提出WTI-072及LIT-072眼鏡
    ，與系爭眼鏡併送鑑定。
乙、被上訴人方面：
一、聲明：(一)上訴駁回。(二)第二審訴訟費用由上訴人負擔。(三)如
    受不利判決，願供擔保請准免為假執行。
二、陳述：除與原判決記載相同者，茲引用之外，補稱：
　(一)上訴人稱被上訴人早在89年即已製造仿冒其專利權之WTI-07
    2眼鏡，後收到上訴人存證信函後，始將型號改為LIT-072號
    。被上訴人對上訴人之詞完全否認，查被上訴人寄給哈里遜
    公司之WTI-072眼鏡在鏡架上有齒輪（rachet）裝置，與上
    訴人之專利權及上訴人所提出LIT-072眼鏡迥不相同，故上
    訴人上述說詞實不可採。
  (二)92年12月9日哈里遜公司傳真信函要求被上訴人提供LIT-068
    號及LIT-072眼鏡，但被上訴人並未生產LIT-072眼鏡，故以
    WTI-072眼鏡代替之，上訴人主張其因被上訴人販賣LIT-072
    眼鏡致蒙受損害，顯不可採。
  (三)由哈里遜公司與被上訴人往來信函，可證明92年12月9日以
    前被上訴人未寄任何樣品予哈里遜公司，故上訴人所提出待
    鑑定物實為來路不明，為上訴人臨訟捏造證據。
  (四)上訴人至目前為止不但拿不出被上訴人仿冒其專利權之實物
    （即LIT-072眼鏡），且依被上訴人提出與哈里遜公司來往
    之信函，已顯示上訴人偽造不實之LIT-072眼鏡，及提出與
    事實不符之證明書（該眼鏡非上訴人寄予哈里遜公司之樣品
　　，但上訴人稱是，證明書亦有記載），凡此實足以說明上訴
　  人之主張顯不成立。故上訴人請求鈞院向高雄關稅局調取被
    上訴人之出口資料，實有假藉訴訟探知被上訴人營業機密之
    嫌，不應准許，以免被上訴人再度受害。
三、證據：援用第一審所提證據。
    理  由
一、上訴人於原審起訴主張：上訴人於88年7月20日取得系爭新
    式樣第０八三七八七號眼鏡之專利權，該專利所生產之眼鏡
    廣受國外業者青睞，竟遭國內同業大量仿冒及行銷國外。上
    訴人經訴外人即澳洲客戶Harrison Resources Pty. Ltd.（
    中文譯名為哈里遜資源股份有限公司，以下簡稱哈里遜公司
    ）見被上訴人在網路上刊登販賣眼鏡廣告，乃向被上訴人詢
    價，被上訴人則提供眼鏡樣品予該公司。因該公司曾向上訴
    人購買新式樣第０八三七八七號眼鏡，發現被上訴人商品型
    號LIT-072眼鏡（下稱系爭眼鏡）有仿冒上訴人之情形，乃
    通知上訴人，並提供被上訴人寄送之系爭眼鏡樣品予上訴人
    。經上訴人將該眼鏡樣品及上訴人所有之新式樣第０八三七
    八七號眼鏡送請國立中興大學鑑定，鑑定結論為：「待鑑定
    物（即被上訴人製造之仿冒物）與新式樣第０八三七八七號
    眼鏡專利內容比較得知，待鑑定物之外型特徵與專利內容相
    同。」。再經上訴人幾經查訪，獲悉被上訴人在台南縣永康
    市○○街二五巷十五號之三、台南縣永康市○○路九四二巷
    五００弄七號及台南縣永康市○○○街七一號等三處營業所
    擅自販售仿冒上訴人上開專利權眼鏡，此外，被上訴人在93
    年2月6日仍在網路刊登商品型號系爭眼鏡銷售廣告。茲因被
    上訴人以低價出售該仿冒品，打擊上訴人原有市場規模，造
    成上訴人必須降價以相同價位出售該專利權之眼鏡，致受有
    鉅額營業利潤損失，足見被上訴人故意侵害上訴人專利權，
    造成上訴人金錢及商場信譽上之嚴重損害。另被上訴人甲○
    ○為帝依企業有限公司負責人，未經上訴人之同意仿冒前揭
    新式樣商品之專利，依民法第二十八條規定其應與公司負連
    帶侵權行為損害賠償責任。為此爰依據專利法第一百二十九
    條準用同法第八十四條第一項、第八十五條第三項及民法第
    二十八條之規定提起本訴，請求被上訴人連帶給付上訴人三
    千萬元（其中營業上財產損失新台幣一千萬元、業務上信譽
    損失五百萬元，二者共計一千五百萬元。因被上訴人係故意
    侵害上訴人專利權，依法得請求二倍之損害額，總計三千萬
    元）及利息等語。（原審判決上訴人之訴及假執行之聲請均
    駁回，上訴人僅就其中五百萬元提起上訴，其餘部分則告確
    定）
二、被上訴人則以：被上訴人否認上訴人上開主張，按被上訴人
    寄給哈里遜公司之WTI-072眼鏡在鏡架上有齒輪（rachet）
    裝置，與上訴人之專利權及上訴人所提出LIT-072眼鏡迥不
    相同。訴外人哈里遜公司雖要求被上訴人提供LIT-068號及
    LIT-072眼鏡，但被上訴人並未生產LIT-072眼鏡，故以WTI
    -072眼鏡代替之。且由哈里遜公司與被上訴人往來信函，可
    證明92年12月9日以前被上訴人未寄任何樣品與該公司。上
    訴人至目前為止不但拿不出被上訴人仿冒其專利權之實物（
    即LIT-072眼鏡），且依被上訴人提出與哈里遜公司來往之
    信函，已顯示上訴人偽造不實之LIT-072眼鏡，及提出與事
    實不符之證明書，凡此實足以說明上訴人之主張顯不成立等
    語，資為抗辯。
三、上訴人主張：上訴人為系爭新式樣第０八三七八七號眼鏡之
    專利權人，其於提出專利聲請案並經經濟部智慧財產局審核
    後，於90年2月21日核准公告，且因公告期間屆滿，已於92
    年7月14日取得專利證書，專利期間自90年2月11日至98年7
    月19日止。嗣上訴人曾將哈里遜公司交付疑似仿冒上開專利
    權之眼鏡送請國立中興大學鑑定，經鑑定結果認為該仿冒品
    （待鑑定物）之外型特徵與上訴人取得專利之系爭眼鏡內容
    完全相同之事實，業據上訴人提出中華民國專利證書影本及
    國立中興大學鑑定報告書正本各乙份為證（原審卷第9頁、
    第10頁），上訴人主張其享有專利權之系爭眼鏡疑似遭他人
    仿冒製造之事實，固堪信真正。
四、本案的爭執重點，在於「澳洲哈里遜公司交付予上訴人之系
    爭眼鏡是否被上訴人公司所仿製販售？」，爰分述之：
　(一)按當事人主張有利於己之事實者，就其事實有舉證之責任，
  　民事訴訟法第二百七十七條本文定有明文。上訴人既主張被
    上訴人仿冒製造並販賣其享有專利權之系爭眼鏡，依法應負
    侵權行為損害賠償責任，依前揭說明，上訴人自應就被上訴
    人曾為上開仿製、販賣等侵權行為之事實負舉證責任。
　(二)上訴人雖主張被上訴人曾在網路刊登販賣系爭眼鏡，並提供
  　系爭眼鏡樣品二支予訴外人澳洲哈里遜公司，嗣哈里遜公司
    將被上訴人提供之仿冒眼鏡樣品寄送予上訴人，上訴人將之
    送請國立中興大學鑑定，得知系爭眼鏡確有侵害上訴人專利
    之情事，固據上訴人提出「哈里遜公司出具之證明書」及國
    立中興大學出具之鑑定報告書」為證。惟查：
  1.本院檢視兩造與訴外人哈里遜公司之傳真往來信函，依其日
    期排序如下：訴外人哈里遜公司於92年9月22日主動傳真
    信函予被上訴人，表示對被上訴人出售之LIT-068、071、07
    2及078型號眼鏡有興趣，希望被上訴人傳真上開眼鏡之售價
    予該公司，被上訴人公司隨即在翌日即同年9月23日以傳真
    回覆之（原審卷第35頁、第36頁）。訴外人哈里遜公司又
    於同年12月9日傳真要求被上訴人提供LIT-068及LIT-072各
    四支樣品，被上訴人亦隨即在翌日傳真，表示已寄送八支樣
    品眼鏡，其中包括新的WTI-072眼鏡（原審卷第127頁、第12
    8頁）。被上訴人於93年1月16日傳真予訴外人哈里遜公司
    ，主要係感謝該公司訂購LIT-068眼鏡，並附帶詢問該公司
    對於被上訴人之新商品LIT-083抑或舊款商品（LIT-072）有
    無興趣（原審卷第136頁、第137頁）。又兩造對上開傳真信
    函均表示無意見（本院卷第65頁），依上開被上訴人與訴外
    人哈里遜公司往來信函之內容可知，訴外人哈里遜公司於上
    訴人送請鑑定日期92年10月7日之前，未曾要求被上訴人提
    供與系爭眼鏡生有糾紛之WTI-072或LIT-072眼鏡甚明。
  2.上訴人指稱被上訴人早於89年起即仿冒系爭專利眼鏡型號為
　  WTI-072，經上訴人寄出存證信函警告後，才又將其型號改
    編為LIT-072，並未舉證以實其說，殊難採信。至於上訴人
    提出之國立中興大學92年10月21日機鑑（92）字第093號鑑
    定報告鑑定結果，雖指明「該鑑定物（待鑑定物）與新式樣
    第083787號眼鏡專利之外型特徵內容相同」，惟上開待鑑定
    物究否係被上訴人所製造之「WTI-072」或「LIT-072」，上
    訴人並無證據證明，亦難認上開鑑定之眼鏡係由被上訴人所
    製造販售。
  3.被上訴人對於與哈里遜公司曾有交易往來，並曾寄送眼鏡樣
    品予訴外人哈里遜公司之事實並不爭執，但否認系爭眼鏡樣
    品係被上訴人所寄送。茲查哈里遜公司係於92年12月9日始
    要求被上訴人提供LIT-068及LIT-072眼鏡樣品，此經被上訴
    人供述在卷，並有哈里遜公司92年12月9日之傳真可證（本
    院卷第57頁），復為上訴人所不爭。而依前揭國立中興大學
    鑑定報告書所示，上訴人送請中興大學鑑定之日期為92年10
    月7日，係在被上訴人於92年12月9日寄送眼鏡樣品予訴外人
    哈里遜公司之前，足徵上訴人陳稱上開鑑定報告書之待鑑定
    物，為被上訴人提供予哈里遜公司之系爭眼鏡樣品乙語，與
    事實並不相符，殊難採信。
  4.至於上訴人於原審法院提出經我國駐雪梨台北經濟文化辦事
    處驗證屬實之訴外人哈里遜公司出具之證明書（原審卷第92
    頁至第94頁），主張被上訴人確有「2003年8月22日在網站
    上刊登LIT-072號型眼鏡商品；哈里遜公司於2003年9月22日
    以傳真方式向被上訴人公司詢價；被上訴人於2003年9月23
    日以傳真向哈里遜公司報價；被上訴人公司有寄給哈里遜公
    司2支如LIT-072型號眼鏡樣品之事實」云云。經查，上開哈
    里遜公司出具證明書固載有該公司曾於92年8月22日在被上
    訴人之網頁上發現LIT-072型號眼鏡商品及哈里遜公司詢價
    、被上訴人報價之事實，惟上開證明書特別載明「本驗證僅
    證明簽字屬實，文件之內容不在證明之列」（原審卷第92頁
    反面）。縱使上開證明書上係由訴外人哈里遜公司所出具，
    惟亦無從證實該內容之真實性，被上訴人對此既予否認，此
    項證明書亦不得採為有利上訴人之物證。
五、上訴人雖請求本院向財政部高雄關稅局函調被上訴人出口眼
    鏡之相關資料，惟上訴人並未舉證證明被上訴人出口之何批
    貨品有侵犯上訴人系爭專利權之情事，其等請求全面調閱被
    上訴人所有之出口資料，超過必要之範圍，且有故意侵害被
    上訴人之營業機密之虞，本院未予准許，應予敘明。又上訴
    人請求命被上訴人提出WTI-072及LIT-072之眼鏡，違反民事
    訴訟法第二百七十七條第一項當事人應負舉證責任之規定，
    亦不應准許。
六、綜上所述，上訴人既未能舉證證明被上訴人有仿製或販賣上
    訴人具有新式樣第０八三七八七號專利權之眼鏡，難認被上
    訴人有何侵害上訴人上開專利權之情事。從而，上訴人依據
    專利法第一百二十九條準用同法第八十四條第一項、第八十
    五條第三項之規定及依據民法第二十八條第三項規定，請求
    被上訴人應連帶給付三千萬元（上訴減縮為五百萬元）及利
    息，並無理由。原審因而駁回上訴人在第一審之訴及假執行
    之聲請，經核並無違誤，上訴意旨指摘原判決不當，求為廢
    棄改判，非有理由，應予駁回。
七、本件事證已臻明確，兩造其餘攻擊、防禦方法及證據資料，
    核與本件判決結果不生影響，不予一一論述，併予敘明。
據上論結，本件上訴為無理由，依民事訴訟法第四百四十九條第
一項、第七十八條判決如主文。
中　　華　　民　　國　　94　　年　　8　　月　　 30 　 日
　　　　　　　　　民事第三庭　　　審判長法　官　林輝雄
　　　　　　　　　　　　　　　　        法　官  王明宏
　　　　　　　　　　　　　　　　        法　官  曾平杉
上為正本係照原本作成。
如對本判決上訴，須於判決送達後20日內向本院提出上訴狀，未
表明上訴理由者，應於上訴後20日內，向本院提出理由書（須附
繕本）。
中　　華　　民　　國　　94　　年　　 9 　　月　　2  　日
                                        書記官　葉秀珍
                                                    Ｊ
